【裁判字號】    95,訴,429
【裁判日期】    951031
【裁判案由】    業務過失致死
【裁判全文】
臺灣花蓮地方法院刑事判決               95年度訴字第429號
公  訴  人  臺灣花蓮地方法院檢察署檢察官
被      告  甲○○
            丙○○
上列被告因業務過失致死案件，經檢察官提起公訴（95年度偵字
第4570號），由本院合議庭裁定改依簡式審判程序審理，並判決
如下：
    主  文
甲○○從事業務之人，因業務上之過失致人於死，處有期徒刑肆
月，如易科罰金，以銀元參佰元即新臺幣玖佰元折算壹日。
丙○○從事業務之人，因業務上之過失致人於死，處有期徒刑伍
月，如易科罰金，以銀元參佰元即新臺幣玖佰元折算壹日。緩刑
貳年。
    事  實
一、甲○○係設於花蓮縣玉里鎮○○路○段53號1樓之展信營造有
    限公司負責人，於民國92年間承包「瑞穗1號道路0K+403至
    1K+080道路新建工程」後，即將之轉發包給丙○○施作。甲
    ○○、丙○○均為從事業務之人，於92年10月8日由丙○○
    僱用勞工葉春財在上開工程中從事搬運鋼筋工作之時，甲○
    ○本應注意事業單位與承攬人、再承攬人分別僱用勞工共同
    作業時，為防止職業災害，原事業單位應指導及協助相關承
    攬事業間之安全衛生教育；丙○○則本應注意雇主應對勞工
    施以從事工作及預防災變所必要之安全衛生教育、訓練，並
    會同勞工代表訂定適合其需要之安全衛生工作守則，且於僱
    用勞工時，應施行體格檢查，以及對在職勞工應施行定期健
    康檢查，以期勞工之身體狀況及體能足以勝任所從事之相關
    工作，俾防止發生職業災害，而依當時之情形，又無不能注
    意之情事，其2人竟疏未注意及此，致使勞工葉春財於92年1
    0月9日上午10時許，在位於花蓮縣瑞穗1號道路578公尺旁工
    地搬運鋼筋之際，因注意力不夠集中，腳步不穩，不慎跌倒
    在地，腰部乃遭搬運之鋼筋砸傷，致受有胸椎及第1腰椎骨
    折之身體傷害，雖經立即送醫急救，惟遲至92年11月3日13
    時許，仍因心肺衰竭傷重不治而死亡。
二、案經臺灣花蓮地方法院檢察署檢察官據報相驗後自動檢舉簽
    分偵查起訴。
    理  由
一、上開犯罪事實，業經被告甲○○、丙○○於偵查中及本院審
    理時均坦承不諱，核與證人陳明正、被害人之兄乙○○於警
    詢時及偵查中證述被害人葉春財受傷致死之情形大致相符，
    且被告2人未依規定實施勞工安全衛生教育訓練，致被害人
    葉春財發生遭鋼筋砸傷而死亡之職業災害一情，亦有行政院
    勞工委員會北區勞動檢查所93年7月19日勞北檢營字第09310
    12585號函附勞工職業災害檢查報告1份附卷可參。此外，本
    件被害人葉春財因本件職業災害而死亡一情，亦業據檢察官
    督同檢驗員相驗屬實，並製有勘驗筆錄、相驗屍體證明書、
    驗斷書及相驗屍體照片在卷可憑。又按事業單位與承攬人、
    再承攬人分別僱用勞工共同作業時，為防止職業災害，原事
    業單位應指導及協助相關承攬事業間之安全衛生教育；雇主
    應對勞工施以從事工作及預防災變所必要之安全衛生教育、
    訓練；雇主應會同勞工代表訂定適合其需要之安全衛生工作
    守則，報經檢查機構備查後，公告實施；雇主於僱用勞工時
    ，應施行體格檢查，並對在職勞工應施行定期健康檢查，勞
    工安全衛生法第18條第1項第4款、第23條第1項、第25條第1
    項及第12條第1項分別定有明文，被告2人自應注意上述勞工
    衛生安全之相關規定，而依當時顯無不能注意之情事，則其
    2人對於本件勞工職業災害之發生應有過失自明。再者，被
    害人確因本件職業災害而死亡一節，亦有上開驗斷書、相驗
    屍體證明書及相驗照片可證，是以被告2人之過失行為與被
    害人死亡結果之間，亦具有相當因果關係。準此，則被告2
    人所為自白應與事實相符，本件事證明確，被告2人之犯行
    堪以認定，應予依法論科。
二、核被告甲○○、丙○○所為，均係犯刑法第276條第2項之業
    務過失致人於死罪。爰審酌被告2人雖有前開之過失責任，
    惟其過失程度並非重大，但就被害人家屬而言，已造成無法
    彌補之損害，復參酌其2人於事發後自始坦承犯行，且於被
    害人發生死亡結果之後，已由被告丙○○出面與被害人家屬
    達成和解，妥為賠償，業經被害人家屬乙○○於偵查中陳述
    明確，並有花蓮縣瑞穗鄉調解委員會調解書影本1份附卷可
    按，足認犯後態度尚佳等一切情狀，各量處如主文所示之刑
    ，並均諭知易科罰金之折算標準。再按被告2人於行為後，
    刑法第41條有關易科罰金折算標準之規定，業於94年1月7日
    經立法院修正通過，並自95年7月1日施行，其中修正前第41
    條第1項前段係規定「犯最重本刑為五年以下有期徒刑以下
    之刑之罪，而受六個月以下有期徒刑或拘役之宣告，因身體
    、教育、職業、家庭之關係或其他正當事由，執行顯有困難
    者，得以一元以上三元以下折算一日，易科罰金。」（依罰
    金罰鍰提高標準條例第2條前段《已修正刪除》規定，就其
    原定數額提高為100倍折算1日，則本件被告行為時之易科罰
    金折算標準，應以銀元300元折算1日；再依現行法規所定貨
    幣單位折算新臺幣條例第2條規定，折算為新臺幣後，應以
    新臺幣900元折算為1日），惟修正後之新法第41條第1項前
    段則為「犯最重本刑為五年以下有期徒刑以下之刑之罪，而
    受六個月以下有期徒刑或拘役之宣告者，得以新臺幣一千元
    、二千元或三千元折算一日，易科罰金。」，經比較修正前
    後之易科罰金折算標準，應以95年7月1日修正公布施行前之
    規定，較有利於行為人，自應依刑法第2條第1項前段，適用
    行為時即修正前之刑法第41條第1項前段規定，定其折算標
    準。
三、另按被告丙○○於行為後，刑法第74條有關得宣告緩刑要件
    之規定，亦於94年1月7日經立法院修正，並自95年7月1日施
    行，而被告之犯行無論依新法或舊法，雖均符合緩刑宣告之
    要件，然因新法第74條第2項規定得命行為人履行負擔，且
    同條第4項規定緩刑效力不及於從刑及保安處分，而依舊法
    第74條規定行為人不須履行負擔，且緩刑效力可及於主刑及
    從刑，整體比較之下，應認新法第74條有關緩刑宣告之要件
    ，較不利於行為人，則依新法第2條第1項前段，應適用行為
    時之舊刑法有關緩刑之規定（臺灣高等法院暨所屬法院因應
    新修正刑法施行法律問題座談會審查結論《第19號提案》參
    照）。查被告丙○○前於81年間因違反就業服務法案件，經
    臺灣臺東地方法院81年度易字第716號判處有期徒刑4月確定
    ，並於81年12月17日易科罰金執行完畢後，5年內未曾受有
    期徒刑以上刑之宣告一節，有臺灣高等法院被告前案紀錄表
    1 份在卷可稽，且其犯罪後已知悔悟，應係因一時失慮，而
    罹刑章，本院認被告丙○○經此偵審程序之進行及罪刑宣告
    ，當知警惕而無再犯之虞，是其所受宣告之刑，以暫不執行
    為適當，爰併予宣告緩刑2年，以勵自新。
四、末按「除被告所犯為死刑、無期徒刑、最輕本刑為3年以上
    有期徒刑之罪或高等法院管轄第1審案件者外，於前條第1項
    程序進行中，被告先就被訴事實為有罪之陳述時，審判長得
    告知被告簡式審判程序之旨，並聽取當事人、代理人、辯護
    人及輔佐人之意見後，裁定進行簡式審判程序。」刑事訴訟
    法第273條之1第1項定有明文。查本件被告甲○○、丙○○
    所犯上開刑法第276條第2項之罪，其法定刑並非最輕本刑為
    3年以上有期徒刑之罪，且被告2人於本院95年10月23日準備
    程序進行中，復就被訴之事實均為有罪之陳述，經告知被告
    簡式審判程序之旨，被告2人及公訴人對於本件改依簡式審
    判程序審理亦均表示同意，是本院即依前揭刑事訴訟法規定
    ，裁定本件進行簡式審判程序，附此敘明。
據上論斷，應依刑事訴訟法第273條之1第1項、第299條第1項前
段，刑法第276條第2項、第2條第1項前段、修正前刑法第41條第
1項前段、第74條第2款，罰金罰鍰提高標準條例第1條前段、修
正前罰金罰鍰提高標準條例第2條，現行法規所定貨幣單位折算
新臺幣條例第2條，判決如主文。
本案經檢察官孫源志到庭執行職務。
中    華    民    國    95    年    10     月  31    日
                          臺灣花蓮地方法院刑事第三庭
                                      法  官  楊仲農
上列正本證明與原本無異。
如對本判決不服，應於送達後10日內，向本院提出上訴狀（應抄
附繕本）
                                      書記官
中    華    民    國    95    年    10    月    31    日
附錄本判決論罪之法律條文：
中華民國刑法第276條
(過失致死罪)
因過失致人於死者，處二年以下有期徒刑、拘役或二千元以下罰
金。
從事業務之人，因業務上之過失犯前項之罪者，處五年以下有期
徒刑或拘役，得併科三千元以下罰金。


司法院資訊處製作；財團法人民間司法改革基金會備份。
